【裁判字號】    92,交易,16
【裁判日期】    920313
【裁判案由】    業務過失傷害等
【裁判全文】
臺灣臺北地方法院刑事判決                          九十二年度交易字第一六號
    公  訴  人  臺灣臺北地方法院檢察署檢察官
    被      告  丙○○
    被      告  乙○○
右列被告等因業務過失傷害等案件，經檢察官提起公訴（九十年度調偵字第三五四號
），本院判決如左：
    主  文
丙○○從事業務之人，因業務上之過失傷害人，處有期徒刑參月，如易科罰金，以參
佰元折算壹日。
乙○○被訴傷害罪部分免訴。
    事      實
一、丙○○係新店客運司機，以駕駛大客車載客為業，為從事駕駛業務之人，於民國
    九十年一月二十四日下午駕駛車牌號碼ＦＫ—五三八號營業大客車執行業務，沿
    台北縣新店市○○路第二車快道往宜蘭方向行駛，於同日下午三時三十分許行經
    北新路一段一五七號前，本應注意車前狀況，隨時採取必要安全措施，而當時天
    候晴、日間有自然光線、路面無缺陷、無障礙物、視距良好，並無不能注意情事
    ，適乙○○偕其子徐俊豪、徐俊偉，甫自丙○○所駕駛前開營業大客車前方由施
    禎祥所駕駛之車號ＦＡ—三五八號營業大客車下車，該三人乃在該未劃設人行道
    之路段沿該路往台北方向、未緊靠路邊行走，丙○○疏未注意乙○○及徐俊豪、
    徐俊偉之動態即貿然駕車前行，不慎擦撞擅自進入第二快車道之行人徐俊偉（八
    十七年八月十三日生），致徐俊偉受有右脛骨、腓骨骨幹骨折、右踝及足部大撕
    裂傷與皮瓣外傷等傷害。
二、案經徐俊偉之父乙○○訴由台北縣警察局新店分局報請臺灣臺北地方法院檢察署
    檢察官偵查起訴。
    理      由
壹、有罪部分：
一、訊據被告丙○○固坦認在前揭時間駕車行經肇事路段，惟矢口否認有何業務過失
    傷害犯行，辯稱：當日乙○○偕其子徐俊豪、徐俊偉搭乘伊車前方由施禎祥所駕
    駛之公車，該三人在肇事地點下車後即向伊車方向行來，嗣乙○○突將伊車攔下
    ，並稱伊撞及徐俊偉，伊下車查看並未發現徐俊偉，隨即遭乙○○毆打致昏迷，
    實則事發當時該路段塞車，伊車係在靜止狀態，根本不可能撞及徐俊偉云云。經
    查：
    （一）被害人徐俊偉係在前開時、地，遭被告丙○○所駕駛之前開營業大客車撞
          傷，業據告訴人乙○○迭於警詢、偵查及本院審理時指訴綦詳，並有道路
          交通事故調查報告表、現場照片等件在卷可稽。而徐俊偉確因本件事故受
          有如事實欄所載之傷害，亦有天主教耕莘醫院出具之診斷書一紙足憑。告
          訴人乙○○雖一再堅稱事發當日其偕徐俊豪、徐俊偉搭乘被告丙○○所駕
          駛之營業大客車，事發前被告丙○○將車停靠路旁讓渠等三人下車，伊甫
          下車即發現徐俊偉遭被告丙○○駕駛之車輛撞傷云云，惟當日到場處理事
          故之警員丁○○業於偵查中到庭結證稱：當日告訴人乙○○自承係搭乘另
          一部公車，於徐俊偉遭被告丙○○駕車撞傷後，方在路中攔下被告丙○○
          所駕駛之車輛（九十年度調偵字卷第九頁訊問筆錄參照），另證人施禎祥
          亦於偵查中結證稱：當日告訴人乙○○係帶同徐俊豪、徐俊偉搭乘其所駕
          駛之車號ＦＡ—三五八號營業大客車，一直快到碧潭派出所方下車等語明
          確（九十年度調偵字卷第二十九頁訊問筆錄參照），可知告訴人乙○○稱
          當日其與徐俊豪、徐俊偉係搭乘被告丙○○所駕駛之公車一節，並非事實
          。
    （二）被告丙○○雖矢口否認當日曾駕車撞傷徐俊偉，然警員丁○○於偵查中即
          結證稱：其到場處理事故時，有發現小孩的鞋子在被告丙○○所駕駛營業
          大客車之右前車輪下，且當時徐俊偉的傷在大腿和小腿間，腳掌有撕裂傷
          ，應是被車壓到的傷勢等語（九十年度調偵字卷第十頁訊問筆錄參照），
          而天主教耕莘醫院亦以九十一年九月十三日耕醫病歷字第一○五五號函檢
          附病歷摘錄單一份，載明：「病患徐俊偉由一一九入，據稱被公車所撞傷
          ，右下腿變形，又足踝大撕裂傷，皮瓣外翻，經Ｘ光判讀為脛骨腓骨骨幹
          骨折，從外傷判斷應為載重車輛碾壓傷，是否由公車車輪初起步碾壓則無
          法判定：：：」等語，有該函附卷可按。查到場處理事故之警員丁○○既
          於事發後在現場發現被告丙○○駕駛之汽車右前輪下遺有童鞋，且徐俊偉
          之傷勢亦經耕莘醫院證實確係遭載重車輛碾壓所致，另被告丙○○亦自承
          當日親見告訴人乙○○偕徐俊豪、徐俊偉自前車即施禎祥所駕駛之公車下
          車後，即反向朝伊車行近，伊車與施禎祥所駕駛之公車間別無其他車輛等
          語（本院九十二年二月二十日訊問筆錄參照），由上開事證可推知徐俊偉
          腿部之傷勢確係遭被告丙○○所駕駛之營業大客車碾壓所致，被告丙○○
          空言辯稱事發後伊下車查看，並未發現徐俊偉遭伊撞傷云云，應屬卸責之
          詞，不足採信。
    （三）再者，告訴人乙○○係偕其子自施禎祥所駕駛之公車下車後，反向朝被告
          丙○○所駕駛之汽車行進，並在路中將被告丙○○之車攔下，被告丙○○
          下車查看，旋遭告訴人乙○○毆傷等情，迭據被告丙○○於警詢、偵查及
          本院審理時陳明。觀諸卷內道路交通事故調查報告表之現場圖所載，事發
          後被告丙○○所駕駛之汽車，係車頭左傾，停放在肇事路段一、二快車道
          間，以該車停放之位置觀察，應係臨時在路中停車無誤。被告丙○○辯稱
          事發時伊車係在外車道（即第二快車道），自告訴人乙○○從施禎祥所駕
          駛之公車下車，至伊下車查看期間，伊車因該路段塞車之故完全沒有移動
          ，不可能撞及徐俊偉云云，顯與前開現場圖所顯示停車位置不相吻合，實
          難遽信。
    （四）綜上所述，被害人徐俊偉確係遭被告所駕駛之營業大客車撞傷，應堪認定
          。被告辯稱未駕車擦撞被害人徐俊偉云云，難認屬實，並不足採。
二、按汽車行駛時，駕駛人應注意車前狀況，隨時採取必要之安全措施，道路交通安
    全規則第九十四條第三項定有明文，被告丙○○為已考領駕照之職業駕駛人，對
    此誠難諉稱不知。而依道路交通事故調查報告表所載，事發當時天候晴、日間有
    自然光線、路面無缺陷、無障礙物、視距良好，並無不能使被告丙○○注意車前
    狀況之情事，被告丙○○坦認事發前已見告訴人乙○○偕同徐俊豪、徐俊偉自前
    車即施禎祥所駕駛之公車下車，並反行朝伊車方向行進，伊竟疏未注意該三人行
    進動態，於車行途中不慎撞及徐俊偉而肇事，伊對本件事故之發生為有過失，至
    屬明確。又本件事發後被告丙○○車輛停放位置在肇事路段一、二快車道間，業
    如前述，而警員丁○○亦證稱事發後在被告丙○○所駕汽車之右前輪下發現童鞋
    ，由是可推知本件事故發生地點在肇事路段之快車道內。而肇事路段未劃設人行
    道，路中並以安全島為分向設施，有現場照片可稽，依道路交通安全規則第一百
    三十三條規定，在該等未劃設人行道之道路，行人應靠邊行走，不得在道路上任
    意奔跑、追逐、嬉戲或坐、臥、蹲、立，阻礙交通，依卷附戶籍謄本所示，徐俊
    偉於事發之際未滿三歲（八十七年八月十三日生），身為其父之告訴人乙○○偕
    同徐俊偉外出，未盡妥善照料之責，任令徐俊偉擅自進入快車道終至發生本件事
    故，其對本件事故之發生同有過失甚明。又被告丙○○之過失駕駛行為，與徐俊
    偉因本件事故所受傷害間，有相當因果關係。本件事證明確，被告犯行堪予認定
    。
三、被告丙○○為新店客運司機，以駕車載客為業，業據其自承在卷，係從事駕駛業
    務之人，其因駕駛過失致被害人徐俊偉成傷，核其所為，係犯刑法第二百八十四
    條第二項前段業務過失傷害罪。卷內所附之警製自首調查表雖載明：「報案人或
    勤務中心轉來資料未報明肇事人姓名，警員前往處理時，肇事人在場，並當場承
    認為肇事人」，惟未記載適用該表之當事人姓名，再參以被告丙○○自承事發不
    久其旋遭告訴人乙○○毆傷失去意識，其在現場並未告訴警員是其駕車肇事等語
    （本院九十二年三月五日審判筆錄參照）、及警員丁○○於偵查中證稱：事發後
    其至現場，被告丙○○坐在路旁都沒說話，因為被告丙○○被告訴人乙○○打到
    頭，所以緊急送他就醫等語（九十年度調偵字卷第九頁訊問筆錄參照），可知前
    開自首調查表適用對象為乙○○，不及於被告丙○○，應予敘明。另被告丙○○
    在快車道依規定駕車行駛，因行人即被害人徐俊偉不依規定，擅自進入快車道，
    而致徐俊偉受傷，依法應負刑事責任，應依道路交通管理處罰條例第八十六條第
    二項規定減輕其刑。爰審酌被告丙○○過失情節及被害人所受傷勢均屬嚴重、其
    犯後迄今仍矢口否認犯行，態度不佳，亦未賠償被害人所受損害等各項情狀，量
    處如主文所示之刑，並諭知易科罰金之折算標準，以資懲儆。
貳、免訴部分：
一、公訴意旨略以：被告乙○○曾因妨害風化案件，經台灣高等法院判處有期徒刑三
    年確定，甫於民國八十五年四月二十一日執行完畢，詎仍不知警惕；丙○○為新
    店客運之司機，以駕駛公共汽車為業，為從事駕駛業務之人，丙○○於九十年一
    月二十四日十五時三十分駕駛車號ＦＫ—五三八號營業大客車，沿台北縣新店市
    ○○路往宜蘭方向行駛，途經新店市○○路○段一五七號前，本應注意車前狀況
    ，隨時採取必要安全措施，而依當時情形，天氣晴朗、視距良好，路面既無缺陷
    亦無障礙，又無不能注意之情形，竟疏於注意車輛前方有無行人行走或穿越，即
    貿然前行，同向車道適有乙○○酒後偕其子徐俊豪、徐俊偉二人，亦沿台北縣新
    店市○○路反向朝台北市區行進，未靠邊行走，而依當時之情形，亦無不能注意
    之情事，竟疏未注意，致丙○○所駕駛之前開營業用大客車撞及徐俊偉，徐俊偉
    因此受有右脛骨、腓骨骨幹骨折、右踝及足部大撕裂傷與皮瓣外傷等傷害（丙○○涉犯業務過失傷害罪部分另為判決）。乙○○見狀，竟基於傷害人身體之犯意
    ，徒手毆打丙○○，致丙○○受有頭部外傷、左前額裂傷約二公分、上唇裂傷二
    公分與疑似腦震盪等傷害等語，因認被告乙○○涉有傷害罪嫌。
二、按案件曾經判決確定者，應諭知免訴之判決，刑事訴訟法第三百零二條第一款定
    有明文。查被告乙○○於前揭時、地傷害丙○○之身體，致丙○○受有傷害等事
    實，業經台灣台北地方法院檢察署檢察官於九十年七月十四日向本院聲請簡易判
    決處刑（九十年度偵字第九二四六號），並經本院於同年九月六日以九十年度簡
    字第二七○五號判決判處被告乙○○有期徒刑四月確定，此有該聲請簡易判決處
    刑書、刑事判決及台灣高等法院被告全國前案紀錄表在卷可稽。本件傷害案件與
    前開確定判決事實相同，為同一案件，依法自應諭知免訴之判決。
據上論斷，依刑事訴訟法第二百九十九條第一項前段、第三百零二條第一款，道路交
通管理處罰條例第八十六條第二項、刑法第二百八十四條第二項前段、第四十一條第
一項前段，罰金罰鍰提高標準條例第一條前段、第二條，判決如主文。
本案經檢察官甲○○到庭執行職務
中      華      民      國      九十二      年      三    月    十三    日
                                      臺灣臺北地方法院交通法庭
                                          法  官  陳婷玉
右正本證明與原本無異。
如不服本判決，應於判決送達後十日內，向本院提出上訴狀。
                                          書記官  陳弘文
中      華      民      國      九十二      年      三    月    十七    日
附錄本案所犯法條全文
中華民國刑法第二百八十四條
 (過失傷害罪)
因過失傷害人者，處六月以下有期徒刑、拘役或五百元以下罰金，致重傷
者，處一年以下有期徒刑、拘役或五百元以下罰金。
從事業務之人，因業務上之過失傷害人者，處一年以下有期徒刑、拘役或
一千元以下罰金，致重傷者，處三年以下有期徒刑、拘役或二千元以下罰
金。


司法院資訊處製作；財團法人民間司法改革基金會備份。
